臺灣高等法院刑事判決　　　　　　　　　　　　　　九十三年度上訴字第七八四號
　　上　訴　人　臺灣板橋地方法院檢察署檢察官
　　被　　　告　甲○○
　　　　　　　　　　　　（另案臺灣宜蘭監獄執行中）
　　　　　　　　乙○○
　　共　　　同
　　義務辯護人　蔡錦得律師
右上訴人因被告違反槍砲彈藥刀械管制條例案件，不服臺灣板橋地方法院九十一年度
訴字第一０五五號，中華民國九十二年三月四日第一審判決（起訴案號：臺灣板橋地
方法院檢察署九十年度偵字第七八六二號、第七八六三號、第九０四九號、第一一一
九四號），提起上訴，本院判決如左：
    主  文
上訴駁回。
    理  由
一、公訴意旨略以：被告甲○○、乙○○與同案被告丙○○（另行審結）於民國（下
    同）九十年五月十二日下午四時三十分前之某時，在臺北縣三重市○○路○段一
    六四、一六六、一六八號及地下室一樓，由同案被告丙○○提供電鑽一支、砂輪
    機一台、固定機一台、鑿碎機一個、電鑽針二盒、番刀一支及砂紙二張等工具，
    與被告甲○○、乙○○共同製造並持有九０改造手槍一支（含彈匣，具有殺傷力
    ）、科特比改造手槍一支（含彈匣，具有殺傷力）、貝瑞塔九二改造手槍一支（
    含彈匣，具有殺傷力）、貝瑞塔九二改造半成品手槍一支（不具有殺傷力）、八
    釐米改造半成品手槍一支（不具有殺傷力）、彈匣四個、改造子彈成品八顆（不
    具有殺傷力）、底火火藥一包、半成品子彈一盒、彈簧一條等物，嗣於九十年五
    月十二日下午四時三十分許，為警在上址查獲，並扣得上開物品，因認被告甲○○、乙○○二人涉有槍砲彈藥刀械管制條例第十一條第一項之未經許可製造可發
    射子彈具有殺傷力之槍砲及同條第四項之未經許可持有可發射子彈具有殺傷力之
    槍砲等罪嫌云云。
二、按犯罪事實應依證據認定之，無證據不得認定犯罪事實；又不能證明被告犯罪者
    ，應諭知無罪之判決，刑事訴訟法第一百五十四條第二項及第三百零一條第一項
    分別定有明文。而所謂認定犯罪事實之證據，係指足以認定被告確有犯罪行為之
    積極證據而言，該項證據自須適合於被告犯罪事實之認定，始得採為斷罪資料，
    如未能發現相當證據，或證據不足以證明，自不能以推測或擬制之方法，以為裁
    判之基礎（參照最高法院二十九年上字第三一０五號、四十年臺上字第八六號及
    三十年上字第八一六號判例）。
三、查公訴人據以認定被告甲○○及乙○○涉有右述未經許可製造及持有可發射子彈
    具有殺傷力之槍砲等罪嫌，無非係以經警於右揭時地查獲被告二人時，並同時查
    扣上開物品，復有內政部警政署刑事警察局鑑驗通知書在卷等為其論據，惟訊據
    被告甲○○、乙○○二人均堅決否認有何公訴人指訴製造、持有槍砲犯行，被告
    甲○○辯稱：在查獲前一天晚上，因伊之前做過吊鋼筋，丙○○要伊前往上開工
    地幫忙，正好乙○○與伊在一起，就一同前往，渠從晚上十一時一直工作到第二
    天凌晨三、四點，因很累就在工地房間睡覺，到下午三點多警察來時才被叫醒，
    根本不知道該工地內藏放槍彈，也沒有投資或製造、持有槍彈等語，被告乙○○
    辯稱：在查獲前一天伊去找甲○○時，剛好甲○○說他在三重的朋友要吊鋼筋而
    約伊一起去，伊就一同前往，渠一直工作到翌日凌晨三點左右才在工寮休息睡覺
    ，伊根本不認識丙○○，也不知道房間內有槍彈等語。
四、經查：經警於九十年五月十二日下午四時三十分許，在臺北縣三重市○○路○段
    一六六號地下室房間內查獲電鑽一支、砂輪機一台、固定機一台、鑿碎機一個、
    電鑽針二盒、番刀一支及砂紙二張等工具及九０改造手槍一支（含彈匣，具有殺
    傷力）、科特比改造手槍一支（含彈匣，具有殺傷力）、貝瑞塔九二改造手槍一
    支（含彈匣，具有殺傷力）、貝瑞塔九二改造半成品手槍一支（不具有殺傷力）
    、八釐米改造半成品手槍一支（不具有殺傷力）、彈匣四個、改造子彈成品八顆
    （不具有殺傷力）、底火火藥一包、半成品子彈一盒、彈簧一條等物，而該等槍
    彈經送請內政部警政署刑事警察局鑑驗結果，其中九０改造手槍、科特比改造手
    槍及貝瑞塔九二改造手槍均具有殺傷力等情，此據被告甲○○及乙○○供承在卷
    ，並有實施檢查紀錄表及內政部警政署刑事警察局鑑驗通知書在卷足憑，惟被告
    甲○○及乙○○二人始終否認有以上揭工具製造槍彈之犯行，並辯稱渠等僅適於
    查獲前一日晚間赴查獲地點幫忙該工地包工丙○○從事吊鋼筋工作，而因工作勞
    累睡在該房間而已等語，而查同案被告丙○○於警詢時供稱：在伊房內查獲之扣
    押物品都是伊所有，而其它地方所查獲物品都不是伊的，也不清楚何人所有，甲○○與乙○○是五月十一日晚上十時許至工地借住，經過伊同意才居住的等語（
    見臺灣板橋地方法院檢察署九十年度偵字第九０四九號偵查卷第十四頁背面），
    而於偵查時供稱：在三重重新路查獲之手槍、彈匣伊不清楚是何人所有，…前一
    天晚上伊與吊車手、助手在吊鋼筋，甲○○與乙○○十點多也過來幫忙吊，伊只
    認識甲○○，乙○○是甲○○帶來的，當時工地有很多工人，伊也不知道槍彈是
    誰所有，警方來時，甲○○、乙○○在睡覺等語（見同上偵查卷第六八頁正面、
    第九六頁正面），嗣於原審法院調查時供稱：甲○○、乙○○在查獲查獲前一天
    晚上來時，看伊在忙吊鋼筋的事情，他們就臨時幫忙吊鋼筋，等吊完已經天亮了
    ，所以他們就在工地房間休息等語（見原審卷（一）第二九五頁、九十二年二月
    十八日訊問筆錄），依被告甲○○、乙○○與同案被告丙○○三人分別於警詢及
    偵審時所供，渠等就被告甲○○、乙○○二人何以至同案被告丙○○之工地上幫
    忙之供述雖稍有不同，惟就被告甲○○及林旺之二人係至丙○○之工地幫忙吊鋼
    筋，並於工作完畢時暫於該工地房間內睡覺等情節之供述則相一致，且依同案被
    告丙○○於原審法院調查時供稱伊當時承包工地鐵工部分，需要工作場所，建設
    公司就提供空間給伊使用，伊隔成三間給臨時來做工之師傅休息用，並沒有固定
    誰在使用等語（見原審卷（一）第一九八頁），是被告甲○○及乙○○所述經警
    查獲前一天晚上係一時前往上述工地幫忙同案被告丙○○吊鋼筋，迄至翌日凌晨
    完工後即在該工地房間休息睡覺等情，尚非無據，則被告二人僅係一時暫於工地
    房間內睡覺，又從何在丙○○管領之工地內製造槍砲﹔至同案被告丙○○雖於偵
    查時供稱：伊聽甲○○說他投資很多給江行健做槍，江行健還差他錢云云，惟此
    為被告甲○○所否認，而同案被告江行健於原審法院調查時到庭證稱：伊只認識
    甲○○，是很早以前一個叫『阿章』的朋友介紹認識的，並不認識乙○○，伊沒
    有跟甲○○合夥做生意，查獲前的三、四個月伊雖和甲○○經常在上述工地碰面
    ，但我們只是聊聊天而已，並沒有聊到槍械方面的問題，也不知道上述工地後來
    又被警察查獲一次，一直到在監所裡碰到甲○○才知道此事，而伊也不知道甲○○、乙○○於查獲當日為何會到上述工地，而伊之前於九十年四月二十四日晚間
    在同一處所被查獲的事情，甲○○後來在監所時有跟伊講因第二天報紙有報導，
    他就已知道了等語（見原審卷九十二年二月十八日訊問筆錄），並未指述有與被
    告甲○○一同製造槍砲，而查同案被告丙○○及江行健等人於九十年四月二十四
    日晚上因在上揭同一地點製造槍砲而為警查獲等情，此據同案被告丙○○、江行
    健供述在卷，丙○○及江行健並因而經臺灣板橋地方檢察署檢察官認犯槍砲彈藥
    刀械管制條例第十一條第一項之未經許可製造可發射子彈具有殺傷力之槍砲及同
    條第四項之未經許可持有可發射子彈具有殺傷力之槍砲等罪嫌，同以九十年度偵
    字第七八六二號、第七八六三號、第九０四九號、第一一一九四號提起公訴在案
    ，並有搜索扣押證明筆錄乙份在卷可參，而證人即負責執行本件查緝任務之原臺
    北市政府警察局松山分局偵查員陳柏蒼於原審法院調查時到庭證稱：當天伊是依
    上級交辦而帶陳宥任、謝宏儒二名偵查員到樹林一名線民那裡，到那邊時線民跟
    伊說，本件查獲地點還有槍械，因為前幾天警方查獲時，並沒有清理乾淨，但他
    只知那邊有槍械情形，並不知有那些人涉案，不過有具體指出槍械擺放的具體位
    置，渠等到達時甲○○、乙○○及丙○○在睡覺，後來就在線民所講的位置找到
    槍彈等語（見原審卷九十二年二月十八日訊問筆錄），是經警於九十年五月十二
    日下午四時三十分復在上揭工地房間內所查獲之槍彈，非無可能係前經警於同年
    四月二十四日晚間搜索而未搜獲之物，實難僅因被告甲○○及乙○○二人一時在
    上述工地房間睡覺，而經警在該房間內查獲上揭製造槍彈工具及槍彈，即遽認被
    告二人有製造或持有槍彈之犯行。
    綜上所述，並查無何積極證據足資證明被告甲○○及乙○○二人有公訴人指訴之
    未經許可製造及持有可發射子彈具有殺傷力之槍砲犯行，被告甲○○及乙○○上
    揭所辯，應堪採信，原審因而以不能證明被告甲○○及乙○○犯罪，而為被告二
    人無罪之諭知，經核並無不合，檢察官上訴意旨猶執同案被告丙○○於偵查時供
    述被告甲○○出資江行健做槍及經警在被告二人睡覺之房間內查獲上揭製造槍彈
    之工具及槍彈等物，認被告二人應負本件罪責，尚難認有理由，應予駁回。
據上論斷，應依刑事訴訟法第三百六十八條，判決如主文。
本案經檢察官施慶堂到庭執行職務。
中　　　華　　　民　　　國　　九十三　　年　　　六　　　月　　　十　　　日
                              臺灣高等法院刑事第三庭
                                  審判長法  官  張　連　財
                                        法  官  林　明　俊
                                        法  官  張  傳  栗
右正本證明與原本無異。
如不服本判決，應於收受送達後十日內向本院提出上訴書狀，其未敘述上訴之理由者
並得於提起上訴後十日內向本院補提理由書（均須按他造當事人之人數附繕本）。
                                        書記官  秦　慧　榮
中　　　華　　　民　　　國　　九十三　　年　　　六　　　月　　　十　　　日
